【裁判字號】    97,消債抗,218
【裁判日期】    980508
【裁判案由】    聲請更生程序
【裁判全文】
臺灣高雄地方法院民事裁定           97年度消債抗字第218號
抗  告  人  甲○○
上列當事人聲請消費者債務清理事件，不服中華民國97年7 月30
日本院第一審裁定（原審：97年度消債更字第172 號），提起抗
告，本院裁定如下：
    主  文
抗告駁回。
抗告程序費用由抗告人負擔。
    理  由
一、抗告意旨略以：抗告人於民國95年8 月11日與債權人安泰銀
    行等12家銀行就無擔保債務成立協商清償方案之際，係任職
    於臺南科學園區奇美電子股份有限公司擔任臨時作業員一職
    ，月薪約於新臺幣（下同）3 萬至4 萬5 仟元間，惟因家住
    高雄，每日需通勤至臺南上班，因而導致身體不堪負荷，始
    決定返回高雄即現今任職之日進興工業有限公司工作，目前
    每月薪資確實約為1 萬8,000 餘元，實無力償還協商款；又
    抗告人於95年12月間雖未依協商條件還款而毀諾，然此係因
    抗告人尚須負擔合作金庫之保證債務所致，且抗告人於協商
    成立後雖依約履行4 期，然其還款來源皆係由家人協助，並
    非另有其他額外收入。是以，原審之認事用法顯有違誤，爰
    提起本件抗告，請求廢棄原裁定等語。
二、按債務人與金融機構協商成立者，不得聲請更生或清算，但
    因不可歸責於己之事由，致履行顯有重大困難者，不在此限
    ；本條例施行前，債務人依金融主管機關協調成立之中華民
    國銀行公會會員辦理消費金融案件無擔保債務協商機制與金
    融機構成立之協商，準用前項之規定，消費者債務清理條例
    第151 條第5 項、第6 項分別定有明文。是債務清償方案成
    立後，應由債務人按其條件履行，除因事後發生情事變更，
    在清償期間內之收入或收益減少，或支付之費用增加，致該
    方案履行困難甚或履行不能，而有不可歸責於己之事由，始
    能准許債務人聲請更生或清算，以避免債務人任意毀諾已成
    立之協商，濫用更生或清算之裁判上債務清理程序。蓋以債
    務清償方案係經當事人行使程序選擇權所為之債務清理契約
    ，債務人應受該成立之協議所拘束。債務人既已與金融機構
    協商成立，如認該協商方案履行有其他不適當情形，自仍應
    再循協商途徑謀求解決。
三、經查：
(一)、抗告人於95年8 月11日依「中華民國銀行公會會員辦理消費
    金融案件無擔保協商機制」與各債權銀行協商成立，當時其
    積欠銀行之總債務為3,097,800 元，每月應繳金額25,815元
    ，共計分120 期清償，惟抗告人於履行4 期後隨即毀諾、未
    依協議還款，此有卷附協議書等資料附卷可參，且為抗告人
    所自承，合先敘明。
(二)、本件抗告人雖陳稱：其於協商成立時之薪資為每月3 萬至4
    萬5 仟元間，嗣因工作變動，每月薪資僅剩1 萬8,000 餘元
    ，又其於95年12月間雖未依協商條件還款而毀諾，然此係因
    抗告人尚須負擔合作金庫之保證債務所致，且抗告人於協商
    成立後雖依約履行4 期，然其還款來源皆係由家人協助，並
    非其隱匿收入來源，是以，其毀諾顯具有不可歸責於己之事
    由云云。經查，參以抗告人現今任職之日進興工業有限公司
    所出具之在職證明書，固可認定抗告人於協商成立後確曾自
    原任職之奇美電子股份有限公司離職，並前往日進興工業有
    限公司任職之事實，然再觀之該在職證明書所記載之到職日
    期則為96年5 月8 日，則抗告人既於95年12月起即未依協議
    還款而毀諾，顯見抗告人於毀諾之際，其仍任職於奇美電子
    股份有限公司，其工作及收入應無明顯客觀變化。是以，自
    難以認定抗告人因嗣後工作之變動所致薪資收入減少之事實
    ，與其未依協商條件還款而毀諾間，有何關連性存在，而可
    認其毀諾具有不可歸責於己之事由存在；其次，抗告人雖謂
    其於協商成立後履行償還協商款之來源係由其家人所資助云
    云，然迄至本件抗告提起時為止，抗告人均未提出相關證據
    資以證明，是其所陳，是否屬實，已非無疑；又抗告人復謂
    其尚須償還合作金庫保證債務款項，因而導致無力繳納協商
    款並致毀諾云云，然依抗告人所陳內容可知，於協商成立時
    ，該等保證債務既已發生，而非協商成立後始新生之事由，
    則抗告人與最大債權銀行協商之際，理應已知悉並將該等保
    證債務列入考量，始成立協商。因之，縱認抗告人確因清償
    保證債務之故，始未依協商條件還款一節，係屬真實，亦無
    從憑此採認其毀諾具有不可歸責於己之事由，是以，抗告人
    上揭所陳，亦不足採。
四、綜上所述，抗告人於協商成立後，難認有何不可歸責於己之
    事由，致履行顯有重大困難，抗告人為本件更生之聲請，於
    法自有未合。原裁定駁回抗告人之更生聲請，於法並無不合
    ，應予維持。抗告人求為廢棄原裁定，為無理由，應予駁回
    。
五、據上論結，本件抗告為無理由。依消費者債務清理條例第15
    條、民事訴訟法第495 條之1 第1 項、第449 條、第95條、
    第78條，裁定如主文。
中    華    民    國    98    年     5    月    8     日
                     民  事  庭審判長法      官   蘇鳴東
                                     法      官   鄭  瑋
                                     法      官   鄭子文
以上為正本係照原本作成。
本件不得抗告。
中    華    民    國    98    年    5     月    11    日
                                     書  記  官   林國龍


司法院資訊處製作；財團法人民間司法改革基金會備份。
